臺灣宜蘭地方法院民事判決
111年度訴字第438號
原      告  黎美禛  

被      告  賴哲彥  

上列當事人間因洗錢防制法等案件，原告提起刑事附帶民事訴訟
，請求損害賠償，經本院刑事庭裁定（111年度附民字第173號）
移送前來，本院於民國111年11月1日言詞辯論終結，判決如下：
    主  文
被告應給付原告新臺幣壹佰肆拾萬元，及自民國111年7月2日起
至清償日止，按週年利率百分之五計算之利息。
訴訟費用由被告負擔。
本判決於原告以新臺幣肆拾陸萬元為被告供擔保後，得假執行。
    事實及理由
一、原告主張：被告可預見將金融機構帳戶提供予他人使用，極
    易遭詐欺集團利用為犯罪工具，一般人無故取得他人金融帳
    戶使用，常與財產犯罪密切相關，提供帳戶予他人使用，可
    能幫助犯罪份子作為不法收取款項之用，並供該人將犯罪所
    得款項匯入，而藉此掩飾犯罪所得之真正去向，竟基於容任
    該結果發生亦不違背其本意之幫助詐欺取財與掩飾詐欺所得
    去向之洗錢不確定故意，透過通訊軟體LINE與真實姓名年籍
    不詳之人聯繫五金零售批發事宜，嗣後並依對方指示，將其
    所開立之第一商業銀行帳號00000000000號帳戶（下稱系爭
    帳戶）之存摺、提款卡（含密碼）面交予該人，而提供該人
    所屬詐欺集團成員使用上開金融帳戶遂行犯罪。嗣該詐欺集
    團成員即意圖為自己不法之所有，基於詐欺取財之犯意，於
    民國110年3月30日前某日向原告佯稱有投資網站「香港花旗
    期貨外匯平台」可以投資賺錢，致原告陷於錯誤，而依該詐
    騙集團成員之指示，於110年4月27日9時30分許以臨櫃匯款
    方式匯款新臺幣（下同）140萬元至被告之系爭帳戶內。嗣
    原告察覺有異報警，始循線查悉上情。爰依侵權行為之法律
    關係，請求被告賠償原告所受之損害等語，並聲明：㈠、被
    告應給付原告140萬元，及自起訴狀繕本送達之翌日起至清
    償日止，按週年利率5％計算之利息；㈡、願供擔保請准宣告
    假執行。
二、被告則以：對事實不爭執，但被告現入監服刑中，無力賠償
    等語置辯。並聲明：原告之訴駁回。
三、原告主張上揭事實，經臺灣宜蘭地方檢察署以111年度偵緝
    字第245、246、247、248、249、250、251、252號提起公訴
    ，復經本院刑事庭以111年度訴字第225號刑事判決判處被告
    幫助犯洗錢防制法第14條第1項之一般洗錢罪，處有期徒刑4
    月，併科罰金10,000元，業據本院依職權調取前開偵審卷宗
    查明屬實，且為被告所不爭執，堪認原告上開主張為真實。
四、按因故意或過失，不法侵害他人之權利者，負損害賠償責任
    ；數人共同不法侵害他人之權利者，連帶負損害賠償責任；
    造意人及幫助人，視為共同行為人，民法第184條第1項前段
    、第185條第1項前段、第2項分別定有明文。又連帶債務之
    債權人，得對於債務人中之一人或數人或其全體，同時或先
    後請求全部或一部之給付，民法第273條第1項亦有明定。被
    告將系爭帳戶交付予他人，係提供犯罪工具幫助詐欺集團，
    致原告遭詐騙140萬元，為共同行為人，依前開規定，自應
    與詐欺集團成員就原告所受損害負連帶賠償責任。是原告本
    於侵權行為之法律關係，請求被告賠償140萬元，即有理由
    ，應予准許。而被告抗辯無力清償乙節，則屬債務履行能力
    問題，當不影響其依法所應負之損害賠償責任。
五、末按給付無確定期限者，債務人於債權人得請求給付時，經
    其催告而未為給付，自受催告時起，負遲延責任，其經債權
    人起訴而送達訴狀，或依督促程序送達支付命令，或為其他
    相類之行為者，與催告有同一之效力，遲延之債務，以支付
    金錢為標的者，債權人得請求依法定利率計算之遲延利息，
    應付利息之債務其利率未經約定，亦無法律可據者，週年利
    率為百分之5，民法第229條第2項、第233條第1項前段、第2
    03條分別有明文規定。則原告依侵權行為之法律關係，請求
    被告賠償原告140萬元及自起訴狀繕本送達被告之翌日即111
    年7月2日起至清償日止，按週年利率5％計算之利息，為有理
    由，應予准許。
六、原告陳明願供擔保請准宣告假執行，核無不合，爰酌定相當
    擔保金額宣告之。
七、訴訟費用負擔之依據：民事訴訟法第78條。本件係刑事附帶
    民事訴訟，由本院合議庭裁定移送民事庭之事件，依刑事訴
    訟法第504條第2項之規定，免納裁判費，且至本件言詞辯論
    終結前亦未發生其他訴訟費用。惟仍應依法諭知訴訟費用負
    擔之依據，併此敘明。
中　　華　　民　　國　　111 　年　　11　　月　　15　　日
                  民事庭  法　官  謝佩玲
以上正本係照原本作成。
如對本判決上訴，須於判決送達後20日內向本院提出上訴狀。
如委任律師提起上訴者，應一併繳納上訴審裁判費。
中　　華　　民　　國　　111 　年　　11　　月　　15  　日
                          書記官　黃家麟